【裁判字號】    95,繼,118
【裁判日期】    950425
【裁判案由】    選任遺產管理人
【裁判全文】
臺灣板橋地方法院民事裁定  95年度繼字第118號
聲  請  人  第一商業銀行股份有限公司
法定代理人  乙○○
非訟代理人  丁○○
上列聲請人聲請指定被繼承人甲○○（原名張子侑）之遺產管理
人事件，本院裁定如下：
    主      文
選任丙○○（女，民國○○○年○月○○日生，身分證統一編號
：Ｚ000000000號，住臺北市松山區○○○路○段一六
○巷一號七樓之八）為被繼承人甲○○（原名張子侑）之遺產管
理人。
程序費用由被繼承人甲○○之遺產負擔。
    理      由
一、按繼承開始時，繼承人之有無不明，而無親屬會議或親屬會
    議未於一個月內選定遺產管理人者，利害關係人或檢察官得
    聲請法院選任遺產管理人，並由法院依公示催告程序，定六
    個月以上之期限，公告繼承人，命其於期限內承認繼承；又
    被繼承人之所有繼承人均拋棄其繼承權者，亦準用關於無人
    承認繼承之規定，民法第一千一百七十七條、第一千一百七
    十八條第二項、第一千一百七十六條第六項定有明文。
二、本件聲請意旨經審理後略以：被繼承人甲○○（原名張子侑
    ）（女，民國三十九年六月九日，身分證統一編號：Ｚ00
    0000000號，生前籍設臺北縣板橋市○○○路○段八
    十二號三樓）向聲請人借款尚欠新臺幣二百十五萬元尚未清
    償，聲請人為被繼承人之債權人，未料被繼承人於九十四年
    二月二十二日死亡，遺有臺北縣板橋市○○○路○段八十二
    號三樓房屋一棟，其繼承人均已拋棄繼承，無法依民法第一
    千一百七十七條選定遺產管理人，今為保障聲請人之權益，
    爰依民法第一千一百七十八條第二項、修法前非訟事件法第
    七十八條第一項前段（即現行非訟事件法第一百四十九條第
    二項），聲請選任戴惠珊代書為被繼承人之遺產管理人等語
    。
三、本件聲請人主張被繼承人甲○○於九十四年二月二十二日死
    亡，其所有繼承人全部拋棄繼承，及聲請人為其債權人之事
    實，業據其提出甲○○借據影本、憑卡自動貸款借款契約影
    本、張子侑借據影本、戶籍謄本影本、土地及建物登記謄本
    影本、本院板院通家科春天字第三九九八八號函影本等件為
    證，復經本院依職權調取本院九十四年度繼字第五四六號被
    繼承人甲○○之繼承人等拋棄繼承事件案卷核閱無訛，自堪
    信為真實。
四、從而，聲請人以債權人之利害關係人身分聲請選任被繼承人
    甲○○之遺產管理人，核與首揭規定尚無不合。又聲請人所
    聲請選任為被繼承人甲○○遺產管理人之戴惠珊代書已同意
    擔任被繼承人甲○○之遺產管理人，此有戴惠珊代書陳明同
    意之聲明狀在卷可稽；而戴惠珊為執業之代書，亦有聲請人
    提出之戴惠珊土地登記專業代理人證書、開業執照、及地政
    士開業執照等件在卷可憑。經核戴惠珊身為土地代書，對於
    遺產管理之相關法令具有專業知識，應認其對遺產遺債情況
    之瞭解得較深入，就被繼承人之遺產管理較為方便，並就遺
    產管理人職務之遂行，有所助益，亦不致有利害偏頗之虞，
    為保障債權人之利益及期程序之公正、公信起見，本院認以
    選任戴惠珊代書為被繼承人甲○○之遺產管理人為適當。
五、依非訟事件法第一百五十七條，裁定如主文。
中    華    民    國    95    年    4     月    25    日
                  家事法庭  法  官  郭光興
以上正本係照原本作成。
如對本裁定抗告須於裁定送達後十日內向本院提出抗告狀。
中    華    民    國    95    年    4     月    25    日
                            書記官  翁子婷


司法院資訊處製作；財團法人民間司法改革基金會備份。
